最　高　行　政　法　院　判　決　　　　　　　　　　九十一年度判字第三七七號
　　原　　　告　甲○○
　　被　　　告　財政部臺灣省中區國稅局
　　代　表　人　楊重華
右當事人間因贈與稅事件，原告不服行政院中華民國八十八年十一月十九日台八十八
訴字第四二四五四號再訴願決定，提起行政訴訟。關於罰鍰部分，本院判決如左：
　　主  文
原告之訴駁回。
訴訟費用由原告負擔。
　　事  實
緣被告於審理江美玉綜合所得稅時，查獲原告於民國八十一年間贈與現金新台幣（下
同）一、五○○、○○○元予其子江耀焜、江耀華，八十二年間贈與五、五三二、○
○○元予其子江耀華、女江美玉，八十三年間贈與一九、○○○、○○○元予其子江
耀焜、女江美玉及八十五年二月間贈與二、○○○、○○○元予其女江美娥，均未依
法辦理贈與稅申報。乃核定贈與總額八十一年度一、五○○、○○○元、八十二年度
五、五三二、○○○元、八十三年度一九、○○一、三二○元（併同前次贈與額一、
三二○元）及八十五年度二、○○○、○○○元，乃發單課徵各該年度贈與稅五四、
三○○元、七二一、一一○元、五、三三一、七七八元及四八、○○○元，並依行為
時遺產及贈與稅法第四十四條規定，按應納贈與稅額處一倍之罰鍰五四、三○○元、
七二一、一○○元、五、三三一、七○○元及四八、○○○元。原告就罰鍰部分，申
請復查結果，未獲變更後，就本稅及罰鍰部分，提起一再訴願，遞遭決定駁回（訴願
決定僅就罰鍰部分為決定），遂提起行政訴訟。茲摘敘兩造關於罰鍰部分之訴辯意旨
於次：
原告起訴意旨略謂：原告世代務農，經都市計畫農地變更為建地後將耕種之農地出售
後有些許現金，因不懂稅法及相關法令規定，且考慮治安不好，故將部分現金暫存子
女名下戶頭（係原告代為開戶，子女不知其有何用途，且言明不得動用），並於八十
三年五月及十一月間被告查核前，將該存入之金錢及所生孳息轉出購買三筆土地，且
以原告名字登記取得。原告僅以子女名義存款，系爭款項子女並無所有權及動用權，
，此種情形於臺灣並不特殊。被告初核所指摘之系爭款項，並非贈與行為，僅係原告
借用其子女之人頭戶而已，而復查決定指稱原告無法提供購買土地款之流程，係因民
眾要求調閱資金流程，銀行本不同意，後想盡辦法才取得相關資料，請詳究後撤銷原
處分，以維原告權益。次按贈與稅之課徵，源於贈與行為之發生，而贈與行為之規範
溯源於民法之規定。依民法第四百零六條規定，贈與為無償給與他方之意思表示，經
他方允受而生效力。就此而言，未經他方允受則不生贈與效力，即無庸課徵贈與稅。
故系爭款項雖於八十一年、八十二年、八十三年間有以江美玉、江耀焜名義存入，但
於原告購置土地時即由該帳戶彙總支應，且購買之土地亦係以原告名義登記。以此而
論，系爭款項雖以子女名義存入，但未言明係可供子女使用、動用，而所有之動用權
、管理權皆仍屬原告，未有贈與之意思表示，且未經子女收受動用，故不符民法贈與
之規範。況系爭款項也於購地時轉出買原告名下之財產，故實體上應不得以贈與論而
課贈與稅和處罰。另依財政部六十七年八月十一日台財稅第三五四一九號函釋：以未
成年子女名義認股在查獲前自行轉回父母名義者，可認為無贈與事實，免徵贈與稅。
睽其意旨，亦認定有些情形雖有贈與之嫌及行為發生，但在查獲日前如已轉回，因其
收受行為不確實，且參酌實際上此情形常有發生，故可認為無贈與行為而免課贈與稅
。本件原告雖有款項暫存於子女帳戶，然於八十三年五月及十一月間，皆已轉回或付
購地款項，故應適用該函釋，不應課徵贈與稅，更不應裁處罰一倍之罰款。再者，行
政院台八十四訴字第二○二五○號再訴願決定案例明示：納稅人以子女名義購買股票
所衍生之配股，售款已轉回納稅人帳戶不宜遽予視同贈與課稅，故依此情形在贈與行
為發生後所衍生之股票股利在查獲日前出售而價款再回流者，亦不得遽予認定為贈與
而課徵贈與稅。本件系爭款項皆以支付原告購地支出，且查獲日期依稽徵單位明示為
八十五年十月二十二日，故查獲日前系爭款項用於支付購買原告名義之土地，所以本
件應不得遽予視同贈與而課徵贈與稅及裁處一倍之罰款，請判決撤銷一再訴願決定及
原處分等語。
被告答辯意旨略謂：本件原告於八十一至八十三及八十五年間分別贈與其子女現金一
、五○○、○○○元、五、五三二、○○○元、一九、○○○、○○○元、二、○○
○、○○○元等，均有銀行資料附卷可稽，被告據以核定原告八十一至八十三年度及
八十五年度贈與總額（含前次贈與）分別為一、五○○、○○○元、五、五三二、○
○○元、一九、○○一、三二○元及二、○○○、○○○元。復查時原告主張其係借
用子女名義存款，並非贈與行為，且於八十三年間購買土地之價款亦係自子女帳戶中
領出支付，是原處罰鍰之處分應予撤銷。經查本件原告於八十一至八十三及八十五年
間贈與其子女現金，有確實證明已論述如前，其又未依規定申報贈與稅，被告依其所
漏稅額處一倍之罰鍰，於法尚無不合。原告雖於復查時稱系爭贈與僅是利用子女名義
存款並無贈與之意思，此可由其八十三年間購置土地之價款即由原暫存於子女帳戶中
之存款支應可證並無贈與行為云云，惟查系爭資金截至被告查獲日止，並無轉回原告
所有或運用之記錄，而其主張由暫存於子女帳戶之資金支應購置不動產部分，亦經被
告通知其提示具體資金流程俾供審理，然迄未提示以實其說，尚難認定其主張為真實
，是復查結果仍予以維持。原告不服，循序提起訴願及再訴願均遭駁回。原告仍一再
執詞主張，委無可採。至其主張於八十三年間有資金轉回情事乙節，經查該部分被告
於原核定階段即未予列入贈與總額中，自無其所稱於被告查獲前轉回資金應屬贈與撤
回之情事。基上論結，原處分及所為復查、訴願、再訴願決定並無違誤，請判決駁回
原告之訴等語。
　　理  由
本件被告代表人業已更換，被告陳明由新代表人楊重華承受訴訟，於法無違，應予准
許，合先敘明。次按「除第二十條所規定之贈與外，贈與人在一年內贈與他人之財產
總值超過贈與稅免稅額時，應於超過免稅額之贈與行為發生後三十日內，向主管稽徵
機關依本法規定辦理贈與稅申報。」「納稅義務人違反第二十三條或第二十四條之規
定，未依限辦理遺產稅或贈與稅申報者，按核定應納稅額加處一倍至二倍之罰鍰。」
為行為時遺產及贈與稅法第二十四條第一項及第四十四條前段所明定。本件原告於八
十一年間贈與現金一、五○○、○○○元予其子江耀焜、江耀華，八十二年間贈與五
、五三二、○○○元予其子江耀華、女江美玉，八十三年間贈與一九、○○○、○○
○元予其子江耀焜、女江美玉及八十五年二月間贈與二、○○○、○○○元予其女江
美娥，均未依法辦理贈與稅申報，被告核定其贈與總額八十一年度一、五○○、○○
○元、八十二年度五、五三二、○○○元、八十三年度一九、○○一、三二○元（併
同前次贈與額一、三二○元）及八十五年度二、○○○、○○○元。乃發單課徵各該
年度贈與稅五四、三○○元、七二一、一一○元、五、三三一、七七八元及四八、○
○○元，並依行為時遺產及贈與稅法第四十四條規定，按應納贈與稅額處一倍之罰鍰
五四、三○○元、七二一、一○○元、五、三三一、七○○元及四八、○○○元。原
告不服，以其係將土地款暫存子女名下，其子女於查獲前所購房屋及車子均係貸款購
得，未曾動用系爭資金，而其於八十三年間購買土地之價款亦係由子女帳戶領出支付
，足證其無贈與意思，不應予以處罰云云，就罰鍰部分申經復查決定，以原告於八十
一、八十二、八十三及八十五年間贈與其子女前述現金，均有銀行資料可稽，其未依
規定申報贈與稅，原查依所漏稅額裁處一倍之罰鍰，尚無不合，乃未准變更。原告復
循序提起行政訴訟，主張如事實欄所載。經查原告於八十一至八十三及八十五年間分
別將一、五○○、○○○元、五、五三二、○○○元、一九、○○○、○○○元、二
、○○○、○○○元等款項存入子女定期存款帳，均有銀行資料附卷可稽，且為原告
所不爭。系爭款項一經存入原告子女定期存款帳，即歸其子女所有，原告雖主張係暫
存子女名下，但於八十三年五月及十一月間，皆已轉回或付購地款項云云。惟依其自
陳其存入江耀焜帳戶款項計：八十三年一月二十七日八○○、○○○元、八十三年一
月二十八日四、○○○、○○○元、六、○○○、○○○元、八十三年二月二十三日
一一、○○○、○○○元；存入江耀華帳戶：八十二年十二月二十九日一○、三○○
、○○○元、五三二、○○○元、八十三年二月二十三日一○、○○○、○○○元；
存入江美玉帳戶：八十三年一月二十八日一五、五○○、○○○元、一、三三○、○
○○元、八十三年二月二十三日一○、○○○、○○○元，合計六九、四六二、○○
○元，支付土地款五七、七七六、四○○元，仲介費一、七三三、二九二元。而依其
於帳戶標示資料顯示：八十三年九月二十三日分別由江耀焜帳戶轉入三七○、○○○
元，江美玉帳戶轉入一八○、○○○元，江耀華帳戶轉入一、三一○、○○○元，八
十三年十一月五日分別由江耀焜帳戶轉入一六○、○○○元，江美玉帳戶轉入九八○
、○○○元，江耀華帳戶轉入四九○、○○○元，八十三年十二月十三日分別由江耀
焜帳戶轉入三○○、○○○元，江耀華帳戶轉入八○○、○○○元。原告提出土地所
有權狀及帳戶資料影本僅證明原告於八十三年十二月五日曾取得該土地及江耀華、江
耀焜、江美玉等於前述時間轉帳至原告帳戶，尚不足以證明係用以支付原告購買土地
之價款。況本件原查核定之贈與款項係：八十一年度：原告於八十一年七月十三日以
其帳戶存款一、○○○、○○○元轉入江耀焜定期存款，八十一年八月二十日轉入江
耀華之定期存款五○○、○○○元，至核定時，均尚未解約。八十二年度：八十二年
年一月三十日原告以其存款二○○、○○○元，轉江耀華定期存款，八十二年三月十
日原告定期存款解約轉江美玉定期存款，八十二年十二月二十九日原告支票款一○、
八三二、○○○元轉存江耀華定期存款，扣除八十三年七月七日轉入何萬安帳戶之四
、六○○、○○○元及八十五年二月二十九日轉江美娥之其存款一、○○○、○○○
元，合計五、五三二、○○○元，至核定時均尚未解約。八十三年度：八十三年二月
二十三日以支票款一○、○○○、○○○元轉江美玉定期存款，未解約，同日以支票
存款一○、○○○、○○○元轉江耀焜定期存款，其中五、○○○、○○○元八十三
年十一月二十六日解約存入江耀焜活儲帳；六、○○○、○○○元未解約，八十三年
一月二十八日以支票款轉江耀焜定期存款，其中八、○○○、○○○元於八十三年十
一月二十八日解約存入江耀焜活儲帳，於八十三年十二月七日轉陳寶琴帳戶一二、○
○○、○○○元，另二、○○○、○○○元未解約。合計八十三年贈與額併同前次贈
與一、三二○元為一九、○○一、三二○元（8,000,000+5,000,000-12,000,000 =1,
000,000; 10,000,000+6,000, 000+2,000,000+1,000,000+1,320= 19,001,320）；八
十五年度：八十五年二月二十三日匯款一、○○○、○○○元轉江美娥定期存款，尚
未解約，八十五年二月二十九日匯款一、○○○、○○○元入江美娥帳戶，八十五年
三月一日轉定期存款，尚未解約。原告所稱支付購地款及轉回等帳，均非本件原查認
定範圍，所辯係借用子女名義暫存云云，無足採信。原告將款項無償給與其子女，其
子女收受，未曾拒絕，自屬贈與，其未依規定申報，被告按核定應納稅額處一倍之罰
鍰計八十一年度五四、三○○元；八十二年度七二一、一○○元；八十三年度五、三
三一、七○○元及八十五年度四八、○○○元（計至百元），揆諸首揭規定，並無違
誤，一再訴願決定，遞予維持，俱無不合。原告所引財政部六十七年八月十一日台財
稅第三五四一九號函釋及行政院台八十四訴字第二○二五○號再訴願決定，與本件案
情有間，尚難為本件應免罰之依據。原告起訴意旨，為無理由，應駁回其訴。至本稅
部分，另為裁定，附此明。
據上論結，本件原告之訴為無理由，爰依行政訴訟法施行法第二條、行政訴訟法第九
十八條第三項前段，判決如主文。
中　　華　　民　　國　　九十一　　　年　　  三　　　　月　　　八　　　　日
                    最 高 行 政 法 院  第 一 庭
                                審 判 長 法  官　　　黃　綠　星
                                         法  官      高  啟  燦
                                         法  官　　　蔡　進　田
                                         法  官　　　黃　璽　君
                                         法  官　　　廖　宏　明
右  正  本  證  明  與  原  本  無  異
　　　　　　　　　　　　　　　　　　　　 法院書記官　邱  彰  德
中　　華　　民　　國　　九十一　　　年　　　三　　　　月　　　八　　　　日
